臺灣高等法院民事判決
109年度再易字第116號
再 審原 告  林祺源  
訴訟代理人  李文娟律師
再 審被 告  Ａ女      （姓名及住所詳對照表）
            Ｂ男      （姓名及住所詳對照表）
上列當事人間侵權行為損害賠償事件，再審原告對於中華民國10
9年10月27日本院108年度上易字第1200號確定判決提起再審，本
院判決如下：
    主      文
再審之訴駁回。
再審訴訟費用由再審原告負擔。
    事實及理由
一、按再審之訴，應於30日之不變期間內提起；前項期間自判決
    確定時起算，判決於送達前確定者，自送達時起算；其再審
    之理由發生或知悉在後者，均自知悉時起算，民事訴訟法第
    500條第1項、第2項定有明文。查本院108年度上易字第1200
    號判決（下稱原確定判決；該判決歷審訴訟程序則稱前訴訟
    程序）為不得上訴第三審之事件，於民國109年10月27日宣
    判時即告確定，再審原告係於同年11月9日收受上開原確定
    判決，並於同年11月26日提起本件再審之訴（見本院卷第1
    、71頁），尚未逾30日不變期間，應屬合法，合先敘明。
二、再審原告主張：原確定判決所認定之事實與卷內資料不符，
    本件全無任何證據得以證明再審原告有於按摩時將手指插入
    Ａ女陰道或肛門之行為，而Ａ女歷次指述被害情節均不一致，
    其衣著及裸露程度是否已達褪下外褲及內褲之程度，攸關再
    審原告是否可能將手指深入其肛門、陰道之事實，且再審原
    告於Ａ女最初撥打113專線所指述之案發時間根本不在國內，
    乃Ａ女事後以職務之便調查差勤記錄後始改口陳稱為其他時
    間，又辦公室另一側牆壁為大片玻璃窗，同事經過時能輕易
    察覺內部情狀，如再審原告刻意關閉門窗、拉上窗戶予以遮
    掩，Ａ女豈會毫無反應及抗拒，甚至配合自行解開內衣扣子
    躺下而接受再審原告所施予之按摩治療，況Ａ女於遭第一次
    性侵害後猶與再審原告獨處約50分鐘，甚至一再接受再審原
    告之按摩治療，並主動提及要找其配偶即Ｂ男一起學習按摩
    ，幫助Ｂ男改善身體問題等情，雙方互動往來情況皆為正常
    ，其出勤狀況及工作表現亦屬正常，可徵其事發後之反應顯
    與一般性侵害被害人有別，不能排除係模仿性侵害被害人反
    應，而向其他同事為哭泣、發抖等創傷後壓力症候群表現，
    亦與原確定判決所引用之精神鑑定報告記載：「創傷後壓力
    症候群的患者超過1個月以上會持續對創傷迴避相關的人事
    物，刻意地避開，盡量避免與相關人事物的接觸，甚至刻意
    避免去想起」等語相互矛盾，顯有違反舉證法則及證據法則
    之情事；再者，該鑑定報告並未說明鑑定人之學經歷背景及
    採用何種鑑定方式，亦未實施血液、尿液等較可信之生理檢
    查，而僅憑Ａ女之表現、作答，與在網路即能查到之量表作
    為鑑定依據，實非可採，原確定判決引用結果錯誤之精神鑑
    定報告為其論據，自有判決不依證據之違法，且心理諮商師
    對於本件之資訊係全由Ａ女所片面告知，本身並無調查事實
    權限，性質上與Ａ女之陳述無異，是原確定判決逕予採納心
    理諮商師之證詞為不利於再審原告之認定，難認有理，又監
    察院彈劾案所認定之內容尚有諸多瑕疵，亦非法定證據方法
    ，原確定判決僅擷取對再審原告不利部分為據，實有消極不
    適用證據法則之違誤，爰依民事訴訟法第496條第1項第1款
    規定提起本件再審之訴，並聲明：㈠原確定判決、臺灣宜蘭
    地方法院106年度訴字第328號（下稱第一審判決）不利於再
    審原告部分均廢棄。㈡上開廢棄部分，再審被告在第一審之
    訴駁回。
三、本件未經言詞辯論，無再審被告之聲明及陳述。
四、經查，再審被告起訴主張再審原告分別於104年7月24日晚上
    6時許、104年7月25日上午、104年7月30日晚上8時許，藉詞
    施以民俗療法為由，使Ａ女誤認再審原告欲進行推拿按摩，
    而依再審原告之指示解開上衣、將褲子褪至髖骨處後平躺，
    詎再審原告竟違反Ａ女意願，將手指插入Ａ女陰道、肛門，侵
    害Ａ女之身體權及性自主權，而Ｂ男為Ａ女之配偶，知悉Ａ女遭
    上開性侵害情事後，精神上亦同受煎熬痛苦，爰依侵權行為
    之法律關係，請求再審原告賠償渠等精神慰撫金各新臺幣（
    下同）110萬元（Ａ女）、39萬元（Ｂ男），及法定遲延利息
    。經第一審判決再審原告應給付Ａ女50萬元本息、Ｂ男20萬元
    本息，並駁回再審被告其餘之訴。兩造均不服提起上訴、附
    帶上訴，原確定判決則以再審原告有對Ａ女為上開侵權行為
    ，衡諸兩造身份、社會地位、資力、侵害行為手段，以及Ａ
    女與Ｂ男所受心裡創傷程度等情狀，認再審原告應給付Ａ女90
    萬元本息、Ｂ男30萬元本息，而廢棄第一審判決駁回再審被
    告關於Ａ女40萬元本息、Ｂ男10萬元本息之請求部分，並駁回
    再審原告之上訴、再審被告其餘附帶上訴，全案並告確定等
    情，有原確定判決影本在卷可稽（見本院卷第29至39頁）。
     
五、按再審之訴顯無再審理由者，得不經言詞辯論，以判決駁回
    之，民事訴訟法第502 條第2 項定有明文。次按民事訴訟法
    第496條第1項第1款所謂適用法規顯有錯誤者，係指確定判
    決所適用之法規顯然不合於法律規定，或與司法院現尚有效
    及大法官會議之解釋，或最高法院有效之判例顯然違反者而
    言，含消極之不適用法規，顯然影響裁判者，但不包含漏未
    斟酌證據、判決理由不備、判決理由矛盾、取捨證據及認定
    事實錯誤之情形在內（司法院釋字第177號解釋、最高法院6
    0年台再字第170號、63年台上字第880號判例、92年度台上
    字第320號判決意旨參照）。而本件再審原告固主張原確定
    判決誤用證人之證詞及精神鑑定報告之內容，忽略Ａ女歷次
    指述被害情節均不一致，且Ａ女事發後反應與一般性侵害被
    害人不同，又監察院彈劾案之內容並非法定證據方法，亦就
    本案僅認定性騷擾而非性侵害，致原確定判決所認定之事實
    與卷內資料不符，違背舉證法則及證據法則，消極不適用證
    據法則，適用法規顯有錯誤云云，然原確定判決已於事實及
    理由欄中敘明其審酌Ａ女於相關刑事事件之陳述、Ａ女同事即
    證人張簡淑青與黃怡芬之證述、再審原告與Ａ女辦公室之內
    外環境照片及光碟影像、醫療財團法人羅許基金會羅東博愛
    醫院之精神鑑定報告、鑑定人黃鈞蔚之證述、Ａ女心理諮商
    師即證人邱曉菁之證述等情，因此認再審原告確有於前揭時
    、地，違反Ａ女之意願而對Ａ女有以手指插入其陰道、肛門等
    不法侵害行為，另就再審原告所辯以上各節如何不予採信之
    緣由於判決理由中詳予說明，足見原確定判決就舉證責任分
    配部分，係認應由主張有系爭侵權行為事實存在之再審被告
    舉證證明之，實與侵權行為損害賠償責任之舉證責任分配法
    則並無二致，自難認原確定判決就舉證責任法則之適用有何
    違誤之處；至於再審原告主張本件全無任何證據得以證明其
    有於按摩時將手指插入Ａ女陰道或肛門之行為，原確定判決
    認定之事實與卷內資料不符，且違背或消極不適用證據法則
    云云，無非涉及原確定判決有無調查證據欠周、採證是否允
    當、有無忽略證物部分內涵、判決是否未備理由、判決理由
    是否矛盾、認定事實是否錯誤之情事，經核均屬對於原確定
    判決關於取捨證據、認定事實所為之爭執，並非原確定判決
    就「認定之事實」進而適用「法規」有何錯誤之情形，要與
    適用法規顯有錯誤情形有間，從而再審原告主張原確定判決
    有民事訴訟法第496 條第1項第1 款所定適用法規顯有錯誤
    之再審事由，洵非可採。
六、綜上所陳，再審原告主張原確定判決有民事訴訟法第496條
    第1項第1款之再審事由，不足為採，再審原告猶執前詞提起
    本件再審之訴，顯無理由，爰不經言詞辯論，逕以判決駁回
    之。又本件再審之訴為顯無理由，是再審原告聲請調閱本件
    前訴訟程序歷審卷宗及相關刑事事件歷審卷宗，欲證明其確
    無再審被告所指之不法侵害行為，即無調查之必要，併予敘
    明。
七、據上論結，本件再審之訴為顯無理由，依民事訴訟法第502
    條第2項、第78條規定，判決如主文。
中　　華　　民　　國　　109 　年　　12　　月　　 8　　日
                  民事第十四庭  
                        審判長法　官  蔡和憲
                              法　官  邱靜琪
                              法　官  周珮琦
正本係照原本作成。
不得上訴。
中　　華　　民　　國　　109 　年　　12　　月　　 8　　日
                              書記官  強梅芳